臺灣高等法院交通事件裁定　　　　　　 96年度交抗字第672號
抗　告　人
即受處分人　甲○○
上列抗告人因違反道路交通管理處罰條例案件，不服臺灣臺北地
方法院，中華民國96年8月10日所為裁定（96年度交聲字第832號
），提起抗告，本院裁定如下：
    主  文
抗告駁回。
    理  由
一、按汽車駕駛人駕駛執照業經註銷仍駕駛機器腳踏車者，處新
    臺幣（下同）6,000元以上12,000 元以下罰鍰，道路交通管
    理處罰條例第21條第1項第4款定有明文。次按機器腳踏車附
    載人員，駕駛人及附載坐人均應戴安全帽，道路交通安全規
    則第88條第1項第5款亦有明文規定。又機器腳踏車駕駛人或
    附載座人未依規定戴安全帽者，處駕駛人新臺幣500 元罰鍰
    ，復為道路交通管理處罰條例第31條第6項所明定。
二、本件抗告人即受處分人甲○○於民國（下同）96年2月8日上
    午9時10分許，騎乘車牌號碼ANQ-072號重型機車在臺北市○
    ○路○段，因「駕駛執照業經註銷仍駕駛機器腳踏車」、「
    機器腳踏車駕駛人未依規定戴安全帽」之違規，經臺北市政
    府警察局交通警察大隊文山一分隊員警以受處分人有違反道
    路交通管理處罰條例第21條第1項第4款、第31條第6項事由
    摯單舉發。嗣因異議人未於應到案日期（96年2月23日）前
    到案或繳納罰鍰，逾越應到案期限60日以上，原處分機關遂
    於96年5月4日依道路交通管理處罰條例第21條第1項第4款（
    罰鍰新台幣9,600元）、第31條第6項（罰鍰新台幣500元）
    及違反道路交通管理事件統一裁罰基準表規定，裁處異議人
    新臺幣10,100元之罰鍰；有臺北市政府警察局北市警交大字
    第ACV544305號舉發違反道路交通管理事件通知單、台北交
    通裁決所北市裁四字第裁22-ACV544305號違反道路交通管理
    事件裁決書等影本各一件附卷可稽（見原法院卷第15頁、第
    16頁）。
三、受處分人於原法院聲明異議意旨略以：由於異議人有重大精
    神躁鬱症，在市立療養院吃藥治療，家裡是低收入戶，銀行
    沒什麼存款，妻是精神病，女兒是智障兒，希望能可憐我們
    這一家人而不罰，是為此聲明異議，請求撤銷原處分云云。
    經查：
  (一)受處分人前曾因第C00000000號交通違規案件，經簽收交通
    違規通知單及裁決書在案；嗣因受處分人未於裁決書規定日
    期到案，而經臺北市交通事件裁決所逕行註銷機車駕照，且
    自95年5月29日至96年5月28日止一年內不得重新考領之事實
    ，有臺北縣警察局北縣警交字第C00000000號舉發違反道路
    交通管理事件通知單、收受裁決書回執聯、臺北市交通事件
    裁決所96年6月23日北市裁三字第09635925400號函在卷可稽
    。
  (二)受處分人復於96年2月8日上午9時10分許在臺北市○○路○段
    ，騎乘其所有車牌號碼ANQ-072號重型機車，因駕駛執照註
    銷期間仍駕駛機器腳踏車及未依規定戴安全帽之違規，而為
    臺北市政府警察局交通警察大隊文山一分隊員警舉發之事實
    ，為異議人所不爭執，並有臺北市政府警察局96年2月8日第
    ACV544305號舉發違反道路交通管理事件通知單、臺北市政
    府警察局文山一分局北市警交一分交字第09631639900號函
    附卷足憑。是受處分人之違規事實，堪以認定。
  (三)受處分人雖辯稱其係低收入戶盼予免罰等語；然其所辯核與
    本件違規事實之認定並無影響。且依違反道路交通管理事件
    統一裁罰基準及處理細則、違反道路交通管理事件統一裁罰
    基準表等規定，原舉發機關及原處分機關對於違反道路交通
    管理處罰條例之違規行為，僅能就駕駛人（或所有人）違規
    車種類別（機器腳踏車或汽車）、違規情節、期限內繳納罰
    鍰或到案聽候裁決者與否等情形，依法行使裁量權裁處罰鍰
    ；此外，並無裁量空間可以斟酌違規人之經濟狀況，而予以
    免罰，是受處分人自尚難以前開理由，遽為卸免行政罰鍰之
    依據。異議人如確有陷於經濟困境之情況，應依現有社會救
    助機制向有關機關請求救助，附此敘明。
  (四)綜上所述，受處分人確有在前開時、地「駕駛執照業經註銷
    仍駕駛機器腳踏車」、「機器腳踏車駕駛人未依規定戴安全
    帽」之違規行為，已甚明確。
四、從而，原處分機關依道路交通管理處罰條例第24條第1項第4
    款、第31條第6項及違反道路交通管理事件統一裁罰基準表
    之規定，裁處受處分人罰鍰10,100元，核無違誤。原法院駁
    回受處分人之聲明異議，亦無不合。
五、抗告意旨雖以：伊當時醉得不醒人事，如何能騎重型機車，
    當時還被員警四人用擔架抬到文山一分局，叫伊趕快起來簽
    名云云。惟查：
  (一)抗告人於原法院聲明異議意旨，僅辯解其經濟情況不佳，絲
    毫未提及有「當時醉得不醒人事」之情事；其於抗告程序中
    方為此項辯解，其真實性已容懷疑。
  (二)抗告人於遭摯單舉發時，曾在舉發單上簽署「甲○○」三字
    ，觀諸其筆跡工整，顯非於酒醉狀況下所為，有臺北市政府
    警察局北市警交大字第ACV544305號舉發違反道路交通管理
    事件通知單一件附卷可查（見原法院卷第15頁）。
  (三)抗告人遭摯單舉發時若已酒醉，則所違反酒醉駕車之罰則更
    重，警方豈有不施以酒測之理。是抗告人所辯，顯非屬實。
　(四)抗告意旨執前詞指摘原裁定不當，為無理由，其抗告應予駁
　  回。
六、據上論結，應依道路交通案件處理辦法第26條，刑事訴訟法
    第412條，裁定如主文。
中　　華　　民　　國　　96　　年　　9 　　月　　6 　　日
　　　　　　刑事第十庭    審判長法　官  楊炳禎
　　　　　　　　　　　　　　    法　官  朱光仁
　　　　 　 　　　　　　　　　　法　官  陳博志
以上正本證明與原本無異。
不得再抗告。
                                書記官  陳嘉文
中　　華　　民　　國　　96　　年　　9 　　月　　11　　日
